臺灣高等法院臺中分院民事裁定　九十三年度家抗字第一二號
　　抗　告　人　　丁○○即劉.
　　　　　　　　　庚○○即蕭.
　　　　　　　　　己○○
　　　　　　　　　辛○○
　　相　對　人　　乙○○
　　兼法定代理人　戊○○
　　相　對　人　　甲○○
　　　　　　　　　丙○○
右當事人間因限定繼承聲明異議事件，抗告人對於中華民國九十二年十一月二十九日
臺灣彰化地方法院九十一年度家聲更(一)字第一號裁定，提起抗告，本院裁定如左：
      主      文
原裁定廢棄。
      理      由
一、本件原法院以，抗告人呈報蕭鎮平遺產清冊有關「債務」之支票四十紙部分，經
    該院向台中商業銀行田中分行調閱上開四十紙支票之反面影本，並參酌抗告人己
    ○○自承被繼承人蕭鎮平在國泰人壽保險股份有限公司（下稱國壽公司）任職等
    語，上開四十紙支票中十一紙支票受款人為國壽公司部分，依支票背面記載應係
    蕭鎮平代保戶繳納保險費之用，該院據而函查前述十一紙支票支付予國壽公司之
    時間及繳納何保戶之保險費，其中：(1)編號十三之支票，發票日民國（下同）八
    十九年四月十五日、支票號碼0000000號、金額六萬零九百七十元，係用
    以繳納要保人郭少麗、齊寶玉、丁○○之廿三筆保險費（註：抗告人丁○○部分
    之保險費即高達十七筆），繳費日期（即繳交支票之日，下同）八十九年三月三
    十一日；(2)編號廿七之支票，發票日八十九年四月三十日、支票號碼00000
    00、金額二萬零六百廿六元，係用以繳納要保人許滋芸、蕭美麗、張學良之保
    險費，繳費日期八十九年三月三十日；(3)編號三十九號之支票，發票日八十九年
    五月三十日、支票號碼0000000號、金額一萬五千六百六十一元，係用以
    繳納要保人謝招治之保險費、繳費日期八十九年三月三十一日；上述編號十三、
    廿七、三十九號之支票均係於被繼承人蕭鎮平死亡（蕭鎮平係於八十九年三月廿
    五日死亡）後被提出行使，顯係其繼承人即抗告人所為，不僅冒名簽發支票，抗
    告人並將之列為蕭鎮平之消極財產，虛列蕭鎮平債務於遺產清冊而為虛偽記載，
    故認定抗告人等不得享有民法第一千一百五十四條限定繼承之利益，固非無見。
二、惟查：聲明限定繼承係屬非訟事件，非訟事件法第六節繼承事件中，並未規定債
    權人可以對聲明限定繼承事件聲明異議。而非訟事件，法院僅需就形式審查其要
    件是否具備而為准否公示催告，既經公示催告後，其聲請限定繼承之程序即已終
    結，債權人如認為繼承人有民法第一千一百五十四條第一項、第一千一百六十三
    條之情事，僅得另行向民事庭提起訴訟，請求為實體判決，非本件非訟事件程序
    所得以審究。本件聲明異議人於公示催告期滿前已為異議，原則上不影響公示催
    告之效力，原法院僅須其就主張之權利（即繼承人不得享有限定繼承之利益）於
    實體爭訟中為主張，由受訴法院為調查、審認，不必為聲明異議有無理由之准駁
    。至於民國二十七年司法院院字第一七一九解釋固謂：「繼承人為限定之繼承，
    雖然於法定期限內，開具遺產清冊呈報法院，且經公示催告，但被繼承人之債權
    人，主張有民法第一千一百六十三條第一款隱匿遺產情事，經查訊屬實，自可依
    債權人之聲請，而為繼承人不得享有限定繼承利益之裁定」，惟係因當時非訟事
    件法尚未公佈施行所為之解釋，（非訟事件法於民國五十三年五月二十八日公布
    ）於非訟事件法公布後，自無適用該解釋之餘地。原審為實體之調查，認為抗告
    人有在遺產清冊上為虛偽記載及隱匿遺產之情事，裁定抗告人不得對被繼承人之
    遺產享有民法第一千一百五十四條限定繼承之利益，自有可議，抗告意旨指摘原
    裁定不當，求予廢棄，為有理由，應由本院將原裁定廢棄。
三、據上論結，本件抗告為有理由，依非訟事件法第二十八條、民事訴訟法第四百九
    十二條，裁定如主文。
中　　　華　　　民　　　國　　九十三　　年　　　二　　　月　　二十五　　日
~B1　家事法庭審判長法　官　陳照德
~B2　　　　　　　　法　官　陳成泉
~B3　　　　　　　　法　官　曾謀貴
右為正本係照原本作成。
如不服本裁定應於裁定送達後十日內向本院提出抗告理由狀（須按他造人數附具繕本
），按非訟事件法第二十七條之「非以違背法令為理由，不得再抗告」規定，並繳納
抗告裁判費新臺幣肆拾伍元。
~B　　　　　　　　書記官　王瑩澤
中　　　華　　　民　　　國　　九十三　　年　　　二　　　月　　二十六　　日
                                                                        Ｙ
